臺灣高等法院刑事判決　　　　　　　 94年度上易字第187 號
上　訴　人　臺灣新竹地方法院檢察署檢察官
上　訴　人
即　被　告　丙○○
上列上訴人因被告竊盜案件，不服臺灣新竹地方法院93年度易字
第655 號中華民國94年1 月10日第一審判決（聲請簡易處刑案號
：臺灣新竹地方法院檢察署93年度速偵字第885 號），提起上訴
，本院判決如下：
    主  文
原判決撤銷。
丙○○於夜間侵入住宅竊盜，累犯，處有期徒刑伍月，如易科罰
金以佰元折算壹日。
    事  實
一、丙○○前有多次竊盜前科，最近一次於民國92年10月22日因
    犯竊盜罪，經臺灣新竹地方法院以92年度竹北簡字第195 號
    判決判處有期徒刑三月，如易科罰金以三百元折算一日確定
    ，並於92年12月30日易科罰金執行完畢。
二、丙○○係輕度智能不足合併精神症狀患者，於93年10月24日
    因出現幻聽、自言自語等精神狀況，對於外界事務之判斷能
    力，較普通人平均程度顯然減退，已達精神耗弱程度，為精
    神耗弱之人。其於該日日沒後之夜間18時許，意圖為自己不
    法之所有，乘甲○○位於新竹縣竹北市○○○○路73巷8 號
    住宅大門未上鎖之際，侵入該住宅內，竊取甲○○所有之長
    褲1 條（內有現金新臺幣（下同）1200元），得手後，正欲
    離去之時，恰為甲○○之妻發現，經報警而當場查獲。
三、案經新竹縣警察局竹北分局移送臺灣新竹地方法院檢察署檢
    察官聲請簡易判決處刑，經原審改依通程序審理後，並經原
    審合議庭裁定依簡式審判程序審判。
    理  由
一、證據能力部分：
(一)按被告以外之人於審判外之言詞或書面陳述，除法律有規定
    者外，不得作為證據，刑事訴訟法第159 條固定有明文。惟
    被告以外之人於審判外之陳述，雖不符同法第159 條之1 至
    之4 之規定，而經當事人於審判程序同意作為證據，法院審
    酌該言詞陳述或書面陳述作成時之情況，認為適當者，亦得
    為證據。又當事人、代理人或辯護人於法院調查證據時，知
    有第159 條第1 項不得為證據之情形，而未於言詞辯論終結
    前聲明異議者，視為有前項之同意，此亦據同法第159 條之
    5 之規定甚明。
(二)查本件被害人甲○○、證人呂林玉英於警詢之供述，及贓物
    保管領據保管單1 紙，均屬審判外之言詞陳述及書面陳述，
    而屬傳聞證據，且不符刑事訴訟法第159 條之3 之規定，惟
    檢察官、被告就前開審判外之陳述，迄於本院言詞辯論終結
    前均未聲明異議，而本院審酌渠等於陳述作成時之情況，核
    均單純指陳被害之事實，無違法取證及證明力明顯過低之瑕
    疵，亦認為以之作為證據為適當，故依諸上開規定，上開被
    害人及證人上開審判外之陳述，得為證據。
二、認定犯罪事實所憑之證據及理由：
(一)上開事實，業據被告於原審及本院審理中坦承不諱。
(二)並有被害人甲○○及證人呂林玉英警詢筆錄之供述可佐（詳
    偵查卷第7、8頁）。
(三)且有贓物領據保管單1 紙、現場相片6 幀在卷可稽（詳偵查
    卷第10、25至27頁）。
(四)至被告侵入被害人住宅之時間93年10月24日18時許，係屬日
    沒之夜間，有交通部中央氣象局93年11月10日中象參字第09
    30005850號函附卷足參（附於原審93年度竹北簡字第234 號
    刑事簡易卷第28頁）。
(五)本案罪證明確，被告竊盜犯行堪以認定。
三、撤銷改判之理由：
(一)撤銷原判決之理由：原審未詳查被告於本件行為時係屬精神
    耗弱（詳後述），而未依法酌減輕其刑，尚有未洽。被告上
    訴意旨認原審量刑過重，尚非全然無據；至檢察官上訴意旨
    雖謂：被告竊盜前科累累，且此次係犯夜間侵入住宅之罪嫌
    ，最輕本刑為六月以上，若審酌被告前科及達成矯正其犯罪
    之習慣，復考量其屢次犯案時均攜帶幼子為之，恐造成下一
    代之不良示範等情，應判處有期徒刑一年並強制工作二年為
    當云云。惟查，被告竊盜手段尚屬平和，惡性尚輕，本件竊
    盜犯行僅竊取內有現金1200元之長褲1 條，所竊財物價值非
    鉅，況被告係罹患「輕度智能不足合併精神症狀」之人（詳
    後述），則被告所需者乃係適當之治療，而非施以拘禁及強
    制工作所能改善者，是檢察官執上開上訴意旨指摘原判決不
    當，尚無理由，然原判決既有可議，本院仍應將原判決撤銷
    改判。
(二)自為判決之論罪科刑理由：
  1.核被告所為，係犯刑法第321 條第1 項第1 款之於夜間侵入
    住宅竊盜罪。次查被告有幻聽、思考鬆散、認知功能障礙等
    症狀，此有國軍新竹醫院附設民眾診療服務處94年2 月25日
    039345號診斷證明書乙紙附卷可按（本院卷第52頁）。又經
    本院將被告連同其病歷資料送請國軍新竹醫院鑑定被告精神
    狀況，經國軍新竹醫院鑑定結果：被告於臨床精神醫學上之
    診斷為：「輕度智能不足合併精神症狀」。被告之家族中有
    智能不足及精神疾病之遺傳傾向，被告本人又有產傷及小兒
    麻痺病史，嬰幼兒時期開始即發展落後，童年時期亦未曾接
    受適當之特殊教育。以上綜合因素導致其智能較一般人低落
    ，青春期開始出現情緒不穩及幻聽等精神症狀（此為智能不
    足者之常見合併症），更導致其現實感、判斷能力及衝動控
    制能力低落，被告於案發當日亦出現幻聽、自言自語等精神
    症狀，在幻聽指使下出現偷竊他人長褲之行為。綜合以上所
    述，就精神醫學之觀點，考量其輕度智能不足及精神症狀之
    雙重影響，參照司法精神醫學共識，推測被告於犯案當時之
    精神狀態已達「精神耗弱」之程度等，此有該醫院94年7 月
    22日醫順字第0940000848號函檢送之被告精神鑑定報告書乙
    份在卷足稽（本院卷第93至97頁）。是被告於本案竊盜行為
    時，其對於外界事務之判斷能力，較普通人平均程度顯然減
    退，已達精神耗弱之程度，為精神耗弱之人，應無置疑，爰
    依刑法第19條第2 項規定減輕其刑。又被告有事實欄所載論
    罪科刑及執行完畢之情形，有臺灣高等法院被告全國前案紀
    錄表在卷可按，其於執行完畢後5年內再犯有期徒刑以上刑
    之本罪，為累犯，依法加重其刑。並先加後減之。
  2.爰審酌被告素行不佳，有上開臺灣高等法院被告前案紀錄表
    足佐，屢犯竊盜罪仍不知自省，再犯本案，顯不知尊重他人
    之權益，惟參以被告智識程度不高，且罹患「輕度智能不足
    合併精神症狀」，工作能力低於常人，謀生不易，雖屢犯竊
    盜犯行，然尚無不可憫恕之處，況本件所竊財物價值不高，
    亦已返還被害人，暨被告坦承犯行等一切情狀，量處如主文
    第二項所示之刑，並諭知易科罰金之折算標準。
四、檢察官移送併辦部分：
(一)臺灣新竹地方法院檢察署檢察官移送併辦之94年度速偵字第
    1214號偵查案件，其移送意旨以：被告丙○○意圖為自己不
    法之所有，於94年8 月1 日凌晨3 時46分，趁乙○○位於新
    竹市○○街48號住處大門未鎖且無人在場之際，侵入竊取該
    戶所有，內置現金7500元、郵局提款卡、汽車及機車等駕駛
    執照、國民健康保險卡、廚師證及中餐丙級技術證各1 張與
    行動電話1 支及手提包1 只，得手後僅留下手提包、現金及
    行動電話等物品，其餘均予焚燬。嗣於同日凌晨5 時10分，
    在位於新竹市○○街40巷40號之7 「湳中宮」為警查獲，並
    扣得上開失竊之手提包、現金及行動電話等物品。因認被告
    涉犯刑法第321 條第1 項第1 款之加重竊盜罪嫌，而與本院
    所審理之被告竊盜案件具有連續犯之關係，屬裁判上一罪，
    移送本院併予審理等語。
(二)按，連續犯之所謂出於概括犯意，必須其多次犯罪行為自始
    均在一個預定犯罪計劃以內，出於主觀上始終同一犯意之進
    行，若中途另有新犯意發生，縱所犯為同一罪名，究非連續
    其初發的意思，即不能成立連續犯（最高法院70年度台上字
    第6296號判例參酌）。查被告於本案犯罪之時間為93年10月
    24日，而檢察官移送併辦之被告犯罪時間則為94年8 月1 日
    ，已相隔十個月之久，則被告前後二行為能否認係在一個預
    定犯罪計劃以內，出於主觀上始終同一犯意之進行，已非無
    疑。況被告於本院審理中復就移送併辦之竊盜犯行辯稱：不
    知何原因竊盜，莫名其妙就走進去（指被害人之屋內）云云
    （本院94年8 月23日審判筆錄第5 頁）。益徵被告對於移送
    併辦之竊盜犯行係臨時起意所為，並非包括於本案行為時之
    概括犯意甚然。則依上開判例意旨，被告就併移送併辦部分
    之犯行，與本案行為不具有連續犯之關係至明。從而，檢察
    官移送併辦部分無法一併辦理，應退回該署檢察官依法另行
    偵辦。
五、適用之法律：
(一)刑事訴訟法第369 條第1 項前段、第364 條、第299 條第1
    項前段。
(二)刑法第321 條第1 項第1 款、第19條第2 項、第47條、第71
    條第1 項、第41條第2 項、罰金罰鍰提高標準條例第2 條。
本案經檢察官呂光華到庭執行職務。
中　　華　　民　　國　　94　　年　　9 　　月　　13　　日
　　　　　　　　　刑事第二十庭審判長法　官  陳貽男
　　　　　　　　　　　　　　　　　  法　官  高明哲
　　　　　　　　　　　　　　　　　  法　官  許仕楓
以上正本證明與原本無異。
不得上訴。
                                    書記官  劉貞達
中　　華　　民　　國　　94　　年　　9 　　月　　16　　日
附錄本案論罪科刑法條全文
刑法第321 條：
犯竊盜罪而有左列情形之一者，處6 月以上5 年以下有期徒刑：
一、於夜間侵入住宅或有人居住之建築物、船艦或隱匿其內而犯
    之者。
二、毀越門扇、牆垣或其他安全設備而犯之者。
三、攜帶兇器而犯之者。
四、結夥三人以上而犯之者。
五、乘火災、水災或其他災害之際而犯之者。
六、在車站或埠頭而犯之者。
前項之未遂犯罰之。
